【裁判字號】    99,易,86
【裁判日期】    990625
【裁判案由】    竊盜等
【裁判全文】
臺灣花蓮地方法院刑事判決                99年度易字第86號
公  訴  人  臺灣花蓮地方法院檢察署檢察官
被      告  甲○○
上列被告因竊盜等案件，經檢察官提起公訴（ 99年度偵字第693
號），被告於準備程序中就被訴事實為有罪之陳述，經本院合議
庭裁定改行簡式審判程序，並判決如下：
    主  文
甲○○結夥二人以上，竊取森林主產物，為搬運贓物使用車輛，
處有期徒刑柒月，併科罰金新臺幣肆萬玖仟捌佰捌拾元，罰金如
易服勞役，以新臺幣壹仟元折算壹日。緩刑參年。扣案之鍊鋸壹
台沒收之。
    事  實
一、甲○○、乙○○（俟到案後由本院另行審結）共同基於意圖
    為自己不法所有之犯意聯絡，於民國99年1月27 日凌晨零時
    許，由乙○○提議駕駛車牌號碼IX-7302 號紅色廂型車（下
    稱上開廂型車）搭載甲○○進入行政院農業委員會林務局花
    蓮林區管理處管轄之花蓮縣卓溪鄉秀姑巒事業區53林班地（
    非保安林），在玉里長良林道10.5公里處，由乙○○持客觀
    上具有危險性可作為兇器使用之鏈鋸1 台，竊取國有森林主
    產物牛樟木殘材2塊，共約0.29 立方公尺，得手後，共同將
    該牛樟木殘材2塊搬至上開廂型車內載運下山。嗣於同日2時
    10分許，為警在花蓮縣卓溪鄉○里○○○道0.5 公里處查獲
    ，並扣得鏈鋸1台及牛樟木殘材2塊。
二、案經花蓮縣警察局玉里分局報告臺灣花蓮地方法院檢察署檢
    察官偵查起訴。
    理  由
一、按刑事訴訟法第273條之1 第1項規定，除被告所犯為死刑、
    無期徒刑、最輕本刑為3 年以上有期徒刑之罪、或高等法院
    管轄第一審案件者外，於審判期日前之程序進行中，被告先
    就被訴事實為有罪之陳述時，審判長得告知被告簡式審判程
    序之旨，並聽取當事人、代理人、辯護人及輔佐人之意見後
    ，裁定進行簡式審判程序。經查，本件被告甲○○被訴竊盜
    等案件，為前開不得進行簡式審判程序以外之案件，且被告
    於本院行準備程序時就被訴事實為有罪之陳述，經本院告知
    被告簡式審判程序之旨，並聽取被告之意見後，爰依前開刑
    事訴訟法第273條之1第1 項之規定，裁定改依簡式審判程序
    審判之，合先敘明。
二、上開事實，業據被告於警詢、偵查及本院審理時坦承不諱，
    核與共同被告乙○○於警詢及偵查中之供述情節相符，復有
    森林暨自然保育警察隊花蓮分隊扣押筆錄1 紙、森林暨自然
    保育警察隊花蓮分隊扣押物責付保管條1 紙、森林被害告訴
    書1紙、現場照片6 張、盜伐牛樟殘材位置示意圖1紙、贓物
    保管條1紙及行政院農業委員會林務局花蓮林區管理處99年5
    月11日花政字第0998103193號函暨檢附秀姑巒事業區第53林
    班牛樟木（殘材）山價價格查定書1 份在卷可按，復有同案
    被告乙○○所有之鏈鋸1 台扣案足憑，足認被告之任意性自
    白與事實相符，應堪採信。是本件事證明確，被告犯行堪以
    認定，應依法論科。
三、按森林法第15條第3 規定「國有林產物之種類、處分方式與
    條件、林產物採取、搬運、轉讓、繳費及其他應遵行事項之
    處分規則，由中央主管機關定之」，行政院農業委員會因之
    據以訂定發布「國有林林產物處分規則」，其第3條第1款明
    定森林主產物係指生立、枯損、倒伏之竹木及餘留之根株、
    殘材，查本案牛樟木係生立之竹木，自屬森林法所稱之主產
    物。次按森林法第52 條與刑法第321條均屬加重條件之情形
    ，並非犯罪構成要件之變更，是被告攜帶兇器竊取森林主產
    物而兼有森林法第52條各款情形者，應屬法規競合，因森林
    法第52條與刑法第321條之法定本刑，有期徒刑部分均為6月
    以上5 年以下，惟森林法第52條之法定本刑尚應併科罰金，
    兩相比較，自以森林法第52條之規定為重，依重法優於輕法
    之原則，應優先適用森林法第52條之規定處斷（最高法院96
    年度臺非字第65號判決意旨參照）。是本件被告攜帶客觀上
    足對人之生命、身體、安全構成威脅，具有危險性之兇器鏈
    鋸竊取森林主產物，雖亦同時構成刑法第321 條第1項第3款
    之攜帶兇器竊盜罪，惟依前開說明，仍應優先適用森林法第
    52條第1項之規定論罪。核被告所為，係犯森林法第52條第1
    項第4款、第6款之結夥二人以上，竊取森林主產物，為搬運
    贓物使用車輛罪。至起訴書認應依森林法第50條、刑法第32
    1條第1項第3 款之罪處斷，容有未洽，惟業經公訴檢察官當
    庭更正起訴法條為森林法第52條第1項第4款、第6 款，本院
    即無庸變更起訴法條，併予敘明。被告與同案被告乙○○就
    上開犯行之間，互有犯意聯絡及行為分擔，為共同正犯。爰
    審酌被告未恪遵法令，竟受同案被告乙○○之所託共同竊取
    森林主產物，對於森林保育與國家財產造成損害，及其智識
    程度、犯罪手段、動機、目的，暨其犯後坦承犯行，頗具悔
    意等一切情狀，量處如主文所示之刑。又森林法第52條第 1
    項所載併科贓額2倍以上5倍以下之罰金，其贓額計算，係指
    其竊取之森林主、副產物之價額，被告竊盜所得牛樟木殘材
    之贓額為新臺幣（下同）24940 元乙節，有行政院農業委員
    會林務局花蓮林區管理處99年5月11 日花政字第0998103193
    號函檢附之秀姑巒事業區第53林班牛樟木（殘材）山價價格
    查定書1份在卷可按（本院卷第42頁），爰併科相當贓額2倍
    ，即49880元之罰金，並依刑法第42條第3項規定，諭知易服
    勞役之折算標準。
四、又被告前於96年間因違反職役職責案件，經國防部南部地方
    軍事法院院判處有期徒刑3月，緩刑2年確定，嗣於98年10月
    18日保護管束期滿後，未曾因故意犯罪再受有期徒刑以上刑
    之宣告，此有臺灣高等法院被告前案紀錄表1 份在卷供參，
    本院審酌上情，認被告應係一時失慮，誤蹈刑章，經此程序
    ，當知警惕而信無再犯之虞，認其所宣告之刑均以暫不執行
    為適當，爰諭知緩刑3年，以勵自新。
五、至扣案鏈鋸1 台，係共同被告乙○○所有供本件犯行所用之
    物等情，業據被告及同案被告乙○○於偵查中陳稱明確，爰
    依刑法第38條第1項第2款、第3 項前段規定，予宣告沒收之
    。
據上論斷，應依刑事訴訟法第299條第1項前段、第273 條之1第1
項，森林法第52條第1項第4款、第6 款，刑法第11條前段、第28
條、第42條第3項、第74條第1項、第38 條第1項第2款、第3項前
段，判決如主文。
本案經檢察官吳宇青到庭執行職務。
中    華    民    國    99    年    6     月    25    日
                  刑事第三庭    法  官  許乃文
以上正本證明與原本無異。
如不服本判決應於收受送達後10日內向本院提出上訴書狀，並應
敘述具體理由。其未敘述上訴理由者，應於上訴期間屆滿後20日
內向本院補提理由書(均須按他造當事人之人數附繕本)「切勿逕
送上級法院」。告訴人或被害人如對於本判決不服者，應具備理
由請求檢察官上訴，其上訴期間之計算係以檢察官收受判決正本
之日期為準。
中    華    民    國    99    年    6     月    25    日
                                書記官
附錄本判決論罪之法律條文：
森林法第52條
（加重竊取森林主、副產物罪）
竊取森林主、副產物而有左列情形之一者，處 6 月以上 5 年以
下有期徒刑，併科贓額 2 倍以上 5 倍以下罰金：
一、於保安林犯之者。
二、依機關之委託或其他契約，有保護森林義務之人犯之者。
三、於行使林產採取權時犯之者。
四、結夥二人以上或僱使他人犯之者。
五、以贓物為原料，製造木炭、松節油、其他物品或培植菇類者
    。
六、為搬運贓物，使用牲口、船舶、車輛，或有搬運造材之設備
    者。
七、掘採、毀壞、燒燬或隱蔽根株，以圖罪跡之湮滅者。
八、以贓物燃料，使用於礦物之採取，精製石灰、磚瓦或其他物
    品之製造者。
前項未遂犯罰之。
第 1 項第 5 款所製物品，以贓物論，沒收之。

司法院資訊處製作；財團法人民間司法改革基金會備份。
